【裁判字號】    90,訴,1766
【裁判日期】    901130
【裁判案由】    妨害自由
【裁判全文】
臺灣板橋地方法院刑事判決                          九十年度訴字第一七六六號
    公  訴  人  臺灣板橋地方法院檢察署檢察官
    被      告  丙○○
右列被告因妨害自由案件，經檢察官提起公訴（九十年度偵字第一五六八二號），本
院判決如左：
    主  文
丙○○對於直系血親尊親屬私行拘禁，累犯，處有期徒刑柒月。
    事  實
一、丙○○前有違反麻醉藥品管理條例、藥事法等多項前科，最後一次係在民國八十
    六年十一月十日因違反麻醉藥品管理條例案件，經本院判處有期徒刑六月確定，
    於八十七年五月廿三日縮短刑期執行完畢，仍不知悔改，其於九十年九月廿四日
    下午五時三十分許，在其與祖母丁○○○共住之台北縣中和市○○路二九六之一
    號四樓之家中，因吸食強力膠之癮頭發作，又無錢購買，竟強拉祖母丁○○○一
    同進入房間內，並將房門反鎖，而將丁○○○私行拘禁於房間內，剝奪丁○○○
    之行動自由，並向丁○○○索取金錢，丁○○○迫於無奈交付新台幣（下同）十
    元與丙○○，丙○○認為數量太少，丁○○○不得已又再交付五十元與丙○○，
    丙○○取得六十元後始打開房門讓丁○○○離開，前後剝奪丁○○○之行動自由
    約有五分鐘至十分鐘之久，丁○○○旋即報警前往處理。
二、案經丁○○○訴請台北縣警察局中和分局報告臺灣板橋地方法院檢察署檢察官偵
    查起訴。
    理  由
一、訊據被告丙○○固坦承有於上開時地將祖母丁○○○拉入房間、與以反鎖，並向
    丁○○○索取六十元等事實，惟矢口否認有何妨害自由犯行，辯稱：伊只是順手
    把房間門鎖上，向祖母要錢，伊沒有要剝奪祖母行動自由的意思云云。經查，被
    告丙○○於警訊、偵查中已自白上開事實不諱，且上述事實業經告訴人丁○○○
    於警訊及本院訊問時指述明確，其於警訊中指稱：「今日十七時三十分許我在住
    家客廳，被我孫子丙○○強拉到房間內，並將房門反鎖，不給我出房門，並出口
    要我給十元，我就給他十元，但他說不夠，要我再給他錢，我就再給他五十元，
    他就讓我出房門」、「因為他有吸食強力膠之習慣，才會剝奪我的行動自由約十
    分鐘之久」等語（參見偵查卷第六頁正面、背面），其於本院訊問時亦陳稱：「
    被告把我拖到房間去，他人也在房間，他有把門鎖起來。他一直跟我要錢，我拿
    十元給他，他還要。我再給他五十元。錢還沒給他，他就不讓我離開房間，錢給
    他之後，才讓我離開。當時在房間約僵持五分鐘。」、「（問：為何與偵查中所
    言不同？）當時因想給被告一次機會。事實上是有這麼一回事，偵查中才會幫被
    告講話。」等語（參見本院九十年十一月九日訊問筆錄），與被告丙○○於警訊
    及偵查中自白之情節相符，另證人乙○○、甲○○（承辦警員）亦於本院訊問時
    具結證述承辦本案件及製作警訊筆錄之詳細過程無誤，被告丙○○事後改稱並無
    妨害祖母自由之意思云云，顯係卸責推諉之詞，不足採信。此外復有丁○○○出
    具之贓物認領保管單及丁○○○之全戶戶籍資料各一紙在卷可資佐證，本件事證
    明確，被告丙○○之犯行堪以認定。
二、核被告丙○○所為，係犯刑法第三百零二條第一項、第三百零三條之對於直系血
    親尊親屬私行拘禁罪，其對於直系血親尊親屬即其祖母丁○○○私行拘禁，應依
    法加重其刑。再查，被告有如事實欄所示之前科犯行，有臺灣高等法院檢察署刑
    案紀錄簡覆表一件在卷足參，其於有期徒刑執行完畢後五年內再犯本件有期徒刑
    以上之罪，為累犯，應依法遞加重其刑。爰審酌被告為告訴人之孫子，不知對尊
    長奉養孝順，竟對其施以妨害自由犯行，及其犯罪之動機、目的、手段、智識程
    度、所生危害暨犯罪後態度等一切情狀，量處如主文所示之刑。
據上論斷，應依刑事訴訟法第二百九十九條第一項前段，刑法第三百零二條第一項、
第三百零三條、第四十七條，罰金罰鍰提高標準條例第一條前段，判決如主文。
本案經檢察官葉志飛到庭執行職務。
中      華      民      國      九十      年    十一    月    三十      日
                                  臺灣板橋地方法院刑事第三庭
                                          法  官  連  育  群
右正本證明與原本無異。
如不服本判決，應於判決送達後十日內，向本院提出上訴狀。
                                          書記官  蘇  恩  慶
中      華      民      國      九十      年    十一    月    三十      日
附錄本案論罪科刑法條全文：
刑法第三百零二條
私行拘禁或以其他非法方法，剝奪人之行動自由者，處五年以下有期徒刑、拘役或三
百元以下罰金。
因而致人於死者，處無期徒刑或七年以上有期徒刑，致重傷者，處三年以上十年以下
有期徒刑。
第一項之未遂犯罰之。
中華民國刑法第三百零三條
 (剝奪直系血親尊親屬行動自由罪)
對於直系血親尊親屬犯前條第一項或第二項之罪者，加重其刑至二分之一。


司法院資訊處製作；財團法人民間司法改革基金會備份。
